ACORDAO-COMPLETO-2454046

ACÓRDÃO 241/2021 ATA 4/2021 - PLENÁRIO

VISTOS, relatados e discutidos estes autos em que se examina, nesta fase processual, agravo apresentado pela Indra Brasil Soluções e Serviços Tecnológicos Ltda. (antiga Politec) contra o despacho que indeferiu pedido de concessão de medida cautelar relativa ao Pregão Eletrônico 0047/7066-2020, promovido pela Caixa;
ACORDAM os Ministros do Tribunal de Contas da União, reunidos em sessão do Plenário, ante as razões expostas pelo Relator, em:
9.1. não conhecer do agravo nos termos dos arts. 144 e 145 c/c o art. 289, todos do Regimento Interno do TCU;
9.2. dar ciência da presente deliberação à representante.

Agravo interposto contra despacho que indeferiu pedido de concessão de medida cautelar em processo de representação a respeito de supostas irregularidades em pregão eletrônico destinado à contratação de serviços técnicos especializados em tecnologia da informação e apoio ao negócio que sustentam o segmento "Cartões de Crédito".

Caixa Econômica Federal.

3. Interessados/Responsáveis/Recorrentes:
3.1. Interessados: Connectis Tecnologia da Informação e Comunicação do Brasil Ltda (10.714.349/0001-49); Resource Tecnologia e Informática Ltda. (04.947.601/0001-67).
3.2. Recorrente: Politec Tecnologia da Informação S/A (01.645.738/0002-50).

13.1. Ministros presentes: Ana Arraes (Presidente), Benjamin Zymler, Augusto Nardes, Aroldo Cedraz (Relator), Raimundo Carreiro e Jorge Oliveira.
13.2. Ministros-Substitutos convocados: Augusto Sherman Cavalcanti, Marcos Bemquerer Costa e Weder de Oliveira.

ACORDAO-COMPLETO-2483405

Acórdão de Relação 8345/2021 - Segunda Câmara

Acórdão de Relação

Segunda Câmara

AROLDO CEDRAZ

Ana Arraes.

Trata-se de agravo oposto pela representante, a empresa Indra Brasil Soluções e Serviços Tecnológicos Ltda., contra a decisão proferida no despacho à peça 34, que indeferiu pedido de concessão de medida cautelar.
2. 	Irresignada, a representante apresentou o presente recurso, do qual destaco o que segue:
a) Inexistência de Periculum in Mora Reverso
21. A Instrução Inicial conclui pela existência de "perigo de demora reverso em razão de o contrato ainda em vigor, mantido com a empresa ora representante, cuja vigência irá expirar em 23/5/2021 (peça 1, p. 54) , possuir valores superiores aos do contrato resultante do Pregão Eletrônico 47/2020 (peça 26, p. 8) ". Contudo, tal perigo não se faz presente. 
22. Como bem pontuado, o Contrato Indra efetivamente possui o mesmo objeto do Contrato e se encerra apenas em 23 de maio de 2021, isto é, em quase 5 (cinco) meses contados da data da apresentação deste Agravo Regimental. Tem-se que esse prazo é mais do que suficiente para a análise dos fatos e argumentos apresentados pela Indra na Representação e proferimento de uma decisão final sobre o assunto.
23. Durante esse período, os serviços prestados pela Indra continuarão a ser oferecidos nos exatos termos e qualidade que vêm sendo desde a assinatura do Contrato Indra, inexistindo qualquer risco de que a CAIXA irá sofrer danos pela não prestação dos serviços. Repise-se que a CAIXA poderá prorrogar, novamente, o Contrato Indra até a solução desta Representação, de forma a garantir a continuidade da prestação dos serviços licitados em caso de necessidade de mais prazo para aferição dos argumentos apresentados pela Indra. 
24. No tocante à diferença de valores entre o Contrato Indra e o Contrato, é importante se ter em mente que cada um desses instrumentos possui prazo inicial de vigência diferente: enquanto o primeiro estabelecia um prazo de 48 (quarenta e oito) meses11, o segundo possui um prazo menor de 36 (trinta e seis) meses, o que corrobora para a explicação da diferença de valores entre os dois instrumentos. 
25. Ainda, os termos de prorrogação do Contrato Indra possuíam valores menores, uma vez que o prazo contratual também era menor, qual seja de R$ 30.860.714,82 (trinta milhões, oitocentos e sessenta mil, setecentos e quatorze reais e oitenta e dois centavos) e prazo de seis meses, cada. Fazendo-se uma conta matemática simplista, que ignora diversos fatores presentes na Licitação que impactam no preço contratado, multiplicandose o valor dos termos aditivos por seis, considerando-se um prazo contratual de 36 (trinta e seis) meses, tem-se um valor final de R$ 185.164.288,92 (cento e oitenta e cinco milhões, cento e sessenta e quatro mil, duzentos e oitenta e oito reais e noventa e dois centavos) . 
26. A CAIXA, por sua vez, se propôs pagar R$ 163.477.671,36 (cento e sessenta e três milhões, quatrocentos e setenta e sete mil, seiscentos e setenta e um reais e trinta e seus centavos) pela prestação dos serviços licitados. Ou seja, um valor próximo ao montante final auferido na conta acima que, novamente, ignora diversos fatores que impactam na formulação do preço para contratos de longo prazo. 
27. O valor final apresentado pela Resource na Licitação, de outro lado, qual seja R$ 97.049.078,08 (noventa e sete milhões, quarenta e nove mil e setenta e oito reais e oito centavos) , possui uma série de erros substanciais e insanáveis, tais como (i) a supressão de perfis profissionais, (ii) inversão das proporções exigidas, (iii) desconsideração de custos obrigatórios com mão-de-obra, (iv) utilização de alíquotas indevidas para encargos fiscais, dentre outros graves equívocos, conforme será desenvolvido ao longo deste Agravo Regimental. Frise-se que a Resource apresentou lance inicial no valor de R$ 649.472.133,12 (seiscentos e quarenta a nove milhões, quatrocentos e setenta e dois mil, cento e trinta e três reais e doze centavos) e que, durante a sessão de lances, baixou este valor para R$ 97.049.078,08 (noventa e sete milhões, quarenta e nove mil e setenta e oito reais e oito centavos) , menos de 1/6 do lance inicial! 
28. Dessa forma, fica evidente que o maior risco que a CAIXA corre, no momento, é de firmar um contrato inexequível que muito provavelmente será objeto de pedido de revisão de preço em um futuro bem próximo ou que não será executado de acordo com os padrões exigidos pela CAIXA. 
29. Diante dos prazos existentes e da realidade de impossibilidade de execução do Contrato pelo preço ofertado pela Indra tem-se inexistente periculum in mora reverso à CAIXA.
b) Evidente Periculum in Mora
30. Ao revés, é evidente o periculum in mora da Administração Pública caso os efeitos do Contrato não sejam suspensos até a análise final da Representação de origem. 
31. Como anteriormente pontuado, a Caixa já firmou o Contrato com a Resource, de forma que a homologação do certame já foi realizada, culminando assim em uma contratação nitidamente ilegal e lesiva à Administração Pública. No caso do Contrato ser executado, mas, posteriormente, ser decretado nulo, a CAIXA incorrerá em valores altíssimos para a realização de contratação de emergência a fim de manter a prestação dos serviços contratados. O risco ao patrimônio público é gritante. 
32. Não fosse suficiente, os serviços licitados e objeto do Contrato são serviços de tecnologia e informática de grande relevância à CAIXA. Eventual não prestação de tais serviços coloca em risco o suporte técnico a programas de computadores críticos utilizados pela CAIXA. A falta de suporte técnico adequado pode, por exemplo, expor dados dos demais órgãos a vazamentos e ataques maliciosos, impedir o tratamento de problemas de funcionamento dos programas de computador, prejudicando a prestação do serviço público em favor da população brasileira. 
33. Portanto, necessária a reforma da r. Decisão Agravada para a concessão da medida cautelar requerida pela Indra.
c) Inquestionável Fumus Boni Iuris
34. A R. Decisão Agravada também acolheu o entendimento da Secretaria Geral de Controle Externo de que inexistiria plausibilidade do direito da Indra, ao menos em grande parte. Ocorre que a análise da Instrução Inicial repete o quanto decidido pela CAIXA na decisão sobre o recurso administrativo interposto pela Indra, deixando de se pronunciar sobre os fatos e argumentos apresentados pela Agravante na Representação, como será demonstrado na sequência. 
35. A Resource possui sócio que era diretor de empresa declarada inidônea à época da aplicação da sanção. A Instrução Inicial reconhece que o sócio e administrador da Resource, Sr. Nana Baffour Gyewu ("Sr. Nana") era sócio e administrador da Cimcorp Comercio Internacional e Informática S.A. - NIRE 35300189345 ("Cimcorp") à época da aplicação da sanção, pela Secretaria de Segurança Pública do Estado de São Paulo à Cimcorp, de impedimento de licitar e de contratar até 14 de novembro de 2020 - após a realização do pregão. O Auditor, então, conclui que tal penalidade seria restrita ao âmbito interno do ente federativo, de forma que a Resource poderia participar do certame em discussão. 
36. Todavia, tal entendimento, com a devida vênia, está em desacordo com a jurisprudência nacional que assevera que a sanção de impedimento de licitar aplicada por qualquer órgão da Administração Pública é extensível a todas as suas esferas e entes e abrange as empresas que compartilham os sócios da pessoa jurídica sancionada, exatamente como ocorre no caso da Resource, até mesmo por expressa previsão do Edital:
 (...) 
37. Frise-se que o item 2.3.9 do instrumento convocatório (vide peça 03) proíbe a participação, na Licitação, de empresas cujo administrador tenha sido administrador de empresa suspensa, impedida ou declarada inidônea: "2.3. Não é admitida nesta licitação a participação de empresa (s) : (...) 2.3.9. Cujo administrador tenha sido sócio ou administrador de empresa suspensa, impedida ou declarada inidônea, no período dos fatos que deram ensejo à sanção" (grifamos) . 
38. Assim, analisando-se a previsão editalícia à luz da jurisprudência nacional pacificada, se faz necessária a desclassificação da Resource da Licitação, uma vez que , a Resource - classificada e sagrada vencedora do certame pelo ato representado - participou da Licitação apesar de possuir sócio que era diretor de empresa declarada inidônea à época da aplicação da sanção! Entendimento contrária feriria os princípios da licitação. 
39. Os atestados apresentados pela Resource não atendem às exigências de capacitação técnica do Edital. Neste ponto, a Instrução Inicial conclui que a análise dos atestados apresentados pela Resource foi realizada pela CAIXA, porém os argumentos e provas apresentados pela Indra não foram objeto de análise nem pela CAIXA nem pela Instrução Inicial. 
40. Como a Indra demonstrou em sua Representação, uma série de atestados da Resource não estão de acordo com as exigências editalícia nem comprovam qualquer tipo de experiência prévia da Resource na prestação dos serviços licitados. Existem documentos que foram elaborados pela própria empresa, outros que se contradizem entre si, outros que utilizam escusas, como existência de confidencialidade, para não apresentarem todas as exigências do Edital e outros foram elaborados por empresas que não se qualificam conforme exigido pelo Edital. 
41. As provas colacionadas a estes autos pela Indra escancaram o descumprimento de diversos itens do Edital pela Resource o que, por si só, também importa na desclassificação da Resource da Licitação. A Indra apresenta breve resumo dos descumprimentos da Resource neste ponto:
 (i) Atestados emitidos pelo Banco Santander com "nota explicativa" (peças 11, 12 e 13) : a Resource apresentou dois atestados emitidos pelo Banco Santander e, conjuntamente, uma nota explicativa elaborada por ela, objetivando associar os serviços atestados pelo Banco Santander nesses dois atestados (vide docs. 12 e 13) a serviços e soluções tecnológicos diferentes daqueles atestados pelo banco. Dessa forma, a Resource tentou fazer crer que os serviços prestados ao Banco Santander e por ele atestados compreenderiam ou corresponderiam à prestação de serviços associados a módulos diversos exigidos no item 8.5.1.3 do Edital, porém essa não é a realidade. Repise-se que a Resource ainda alegou, em sua nota explicativa, que se vê impedida de comprovar sua capacidade técnica, tendo em vista a suposta confidencialidade do contrato firmado com o Banco Santander, contudo a Resource desconsidera que não lhe é dado esconder-se atrás de suposta confidencialidade, deixando de comprovar a qualificação técnica exigida pelo Edital. 
 (ii) Apresentação de Ordens de Serviço ("OS" - peça 14) : de pronto uma série de inconsistências podem ser verificadas nas OS apresentadas pela Resource, que contradizem toda sua narrativa fabricada a respeito de sua suposta qualificação técnica: (a) não existe qualquer evidência ou indicação de que as OS tenham sido emitidas pelo Banco Santander; (b) as OS não foram objeto de diligência pela CAIXA; e (c) mesmo que as OS sejam documentos internos que podem conter informações/estratégia de negócio, não estariam sujeitas ao mesmo dever confidencialidade previsto no contrato que as originou. Outro ponto que causa estranheza é o fato da Resource ter apresentado apenas 17 (dezessete) OS para subsidiar seus atestados referentes a um relacionamento de aproximadamente 12 (doze) anos com o Banco Santander. Assim, a Resource não logrou êxito em cumprir as exigências do item 8.5.1 do Edital. 
 (iii) Diligências referentes aos Atestados Santander 1 e 3: As diligências realizadas pela equipe técnica para esclarecimento de pontos relacionados aos atestados apresentados pela Resource, além de não terem abordado o conteúdo das OS, se limitaram a perguntas genéricas, aceitando a nota explicativa como espécie de "autodeclaração" apresentada pela Resource sem nenhum tipo de questionamento ou investigação, de forma que a Resource não cumpriu os itens 8.5.5, 8.5.6, 8.5.7 do Edital. 
 (iv) Atestado emitido pela Santander Global Tech (peças 15 e 16) : outro requisito para a demonstração de qualificação técnica necessária à execução do objeto ora licitado era a comprovação de conhecimento e experiência nos softwares SIA e SAT e que opere com chip padrão EVM, tendo sido responsável pela execução desses serviços, conforme os itens 8.5.1, 8.5.1.1 e 8.5.1.3 do Edital. A fim de pretensamente atender a essa exigência, a Resource apresentou outro atestado à CAIXA, emitido na véspera do certame, pela empresa "Santander Global Tech" (peça 14) . Ocorre que, o Edital exige que a comprovação seja realizada por instituição financeira com capital social ao menos de 10% (dez por cento) do Capital Social da CAIXA, mas o Santander Global Tech não possui, em seu objeto social, atividades desempenhadas por instituições financeiras e nem, tampouco, se qualifica como instituição financeira - seja no Brasil ou no Chile, como se verifica pela ficha da "Santander Global Tech" junto à JUCESP (peça 16) , além de seu capital social não atingir o limite mínimo estipulado16. Assim, a Resource não cumpriu mais essa exigência editalícia. 
 (v) Os demais Atestados apresentados pela Resource (peças 16 e 17) : Além dos atestados emitidos pelo Banco Santander e pela Santander Global Tech, a Resource apresentou outros quatro atestados, sendo um emitido pelo Banco do Brasil, um emitido pela própria CAIXA e dois emitidos pelo Banco Itaú. Todavia, esses atestados também não suprem integralmente os requisitos de cunho técnico do Edital, visto que se referem exclusivamente a serviços de escrituração contábil e não ao "desenvolvimento, manutenção, documentação, serviços de sustentação e processamento de soluções de tecnologia da informação por empresa que detenha conhecimento especializado e experiência em Cartões de Crédito", além de não atenderem ao que previsto nos itens 8.5.1.1, 8.5.1.2, 8.5.1.3, 8.5.1.4, 8.5.2, 8.5.3, 8.5.5, 8.5.6, 8.5.7, 8.5.8, 8.5.8.6 e 8.5.8.15 do Edital. 
42. Assim, a Resource não foi capaz de apresentar atestados que evidenciem sua capacidade técnica, não sendo, tampouco, capaz de apresentar qualquer outro suporte documental que confirme suas alegações, a Resource deixou de atender às exigências do item 8.5 do Edital, independentemente da existência ou não de dever de confidencialidade: ou a licitante possui a documentação exigida pelo Edital, ou não pode ser habilitada tecnicamente, não há outra alternativa. Portanto, está presenta a probabilidade do direito da Resource com relação a esse ponto.
43. A inexequibilidade da proposta apresentada pela Resource também se mostra evidente. Não apenas o valor apresentado pela empresa é 40% (quarenta por cento) menor do que o previamente assinalado pela CAIXA - o que, por si só, já desperta questionamentos -, como uma análise da proposta da Resource expõe diversos erros de cálculo. A mera declaração da Resource de que os valores apresentados são factíveis e a conclusão da CAIXA de que "os custos apresentados na planilha de composição de custos são de inteira responsabilidade da licitante que esclareceu todos os pontos diligenciados", não são suficientes para demonstrar a efetiva exequibilidade da proposta. 
44. A proposta da Resource:
 (i) Desconsidera a proporcionalidade dos perfis profissionais, ferindo o subitem 6.2 do Termo de Referência ("TR" - vide peça 03) , vez que a Resource não utilizou integralmente os parâmetros mínimos e máximos estipulados em Edital para a composição das equipes. Ainda, a Resource dimensionou e precificou apenas 38 Consultores em sua proposta, mas, em resposta à diligência da CAIXA, informou que seriam 51 Especialistas - onde foram precificados os outros 13 profissionais? A Resource também não se preocupou em cumprir com os percentuais destinados aos cargos de gestão, Gerente e Coordenador, o que coloca em risco a execução dos serviços dentro dos parâmetros de qualidade esperados. A adequação da proposta da Resource exigiria um acréscimo de R$ 31.280.816,88, o que, por si só, é alarmante. 
 (ii) Aplica incorretamente o desconto linear, não atendendo ao item 7.10 do TR, pois, considerando-se o valor do menor lance ofertado pela Resource, o desconto linear deveria ser na proporção de 40,63% (quarenta ponto sessenta e três por cento) , porém o desconto foi de cerca de 37% (trinta e sete por cento) . Se aplicado o desconto linear em todas as linhas, exceto naquelas em que o desconto foi a maior e não pode mais ser reduzido, o valor da proposta baixaria para R$ 85.381.933,28, o que ocasionaria uma diferença de mais de R$ 11 milhões no valor ofertado. Frise-se que o valor global inicial apresentado pela Resource foi de absurdos R$ 649.472.133,12 e que, durante a sessão de lances, baixou este valor para R$ 97.049.078,08! 
 (iii) Não dimensionou e precificou a fase de transição, violando os itens 4.2.3 e 4.2.4 do TR, já que os custos relativos ao período de transição inicial do contrato não foram precificados. Realizando-se uma simulação para um prazo de transição de 180 (cento e oitenta dias) , tem-se que a Resource deixou de considerar um custo de, no mínimo, R$ 8.355.933,56. 
 (iv) Não incluiu os custos relativos à concessão de plano de saúde, conforme exigido pelos subitens 6.9.2.5 do Edital e 5.3.4 do TR. Caso este valor seja tomado por base no presente certame, considerando 160 profissionais e 36 meses de vigência de contrato, o custo com plano de saúde da Resource seria de R$ 55.193,60 por mês e, se considerada toda a vigência do contrato, R$ 1.986.969,60, custos estes que deixaram indevidamente de ser dimensionados. 
 (v) Incorreu em erro de cálculo com relação às férias e ao terço constitucional, ao utilizar alíquota errada em sua memória de cálculo. Com a aplicação da alíquota correta, tem-se um acréscimo de R$ 235.674,36, os quais, somados aos encargos no valor de R$ 36.661,68, perfazem um total de R$ 272.350,44.
45. Saliente-se que essa análise foi realizada com base na documentação disponibilizada na fase de habilitação da Resource em 16 de setembro de 2020. No entanto, uma simples verificação do processo administrativo, sobre o qual foi oportunizado à Indra vista apenas em 30 de setembro de 2020, tem-se que vários documentos relevantes deixaram de ser juntados ao processo, além do fato de que a Resource apresentou uma nova versão da planilha de preços (fl. 574/575 do processo administrativo) totalmente diversa da original, corrigindo os vícios insanáveis que havia incorrido. 
46. Ocorre que o item 6.4.1 do Edital estipula o prazo preclusivo de 120 minutos a contar da solicitação do Pregoeiro para o envio da proposta e da planilha de preços adequadas ao menor lance ofertado. Passado este prazo, não poderão ser realizadas alterações que modifiquem significativamente a proposta, nos termos do item 6.7 do Edital: "No julgamento das propostas, o Pregoeiro poderá sanar erros ou falhas que não alterem a substância das propostas, mediante despacho fundamentado, registrado em ata e acessível a todos os participantes, atribuindo-lhes validade e eficácia para fins de classificação". 47. No mesmo sentido, o item 20.8 do Edital veda expressamente que, na fase de diligências, haja a inclusão de documento ou informação que deveria constar originalmente da proposta: "É facultado ao Pregoeiro ou à autoridade superior da CAIXA, em qualquer fase da licitação, a promoção de diligência, destinada a esclarecer ou complementar a instrução do processo licitatório, vedada a inclusão posterior de documento ou informação que deveria constar originalmente da proposta". 
48. Em razão de tais disposições contidas no Edital, a segunda planilha ajustada apresentada pela Resource deve ser considerada nula para todos os fins e, por consequência, totalmente desconsiderada. Os ajustes realizados intempestivamente extrapolam, e muito, o que é admitido pelo Edital e por lei, pois foram tantas as alterações e em itens tão significativos que, na verdade, tornou-se uma "nova" planilha! 
49. Observa-se, portanto, que a proposta original apresentada pela empresa declarada vencedora contraria várias normas do instrumento convocatório e, ainda, da legislação trabalhista e fiscal, demonstrando, juntamente com os demais erros em sua elaboração, a clara inexequibilidade de seu preço para a prestação de serviços. 
50. A existência de coligação da Resource com outra licitante fere as normas editalícia. A Instrução Inicial, nesse ponto, entendeu que os argumentos da Indra não foram devidamente abordados pela CAIXA na análise do recurso administrativo, afirmando que "resta evidente, portanto, a existência de vínculos empresariais comuns entre os senhores Frank Asante Kissi (CPF: XXX.916.681-XX) e Nana Baffour Gyewu (CPF: XXX.357.348-XX) e, especialmente, entre duas das empresas participantes do certame: Resource Tecnologia e Informática Ltda. (CNPJ: 04.947.601/0001-67) , declarada vencedora, e Connectis Tecnologia da Informação e Comunicação do Brasil Ltda. (CNPJ: 10.714.349/0001-49) , ambas tendo por Administrador o senhor Frank Asante Kissi (CPF XXX.916.681-XX) ". 
51. Frise-se que, de acordo com o entendimento do TCU, a coligação entre empresas é uma questão fática, sendo denotada por meio da gestão em comum e atuação no mesmo ramo de atividade:
A caracterização de coligação de empresas, por sua vez, é, antes de mais nada, uma questão fática. (...) A coligação se caracteriza, essencialmente, na influência que uma sociedade pode ter nas decisões de políticas financeiras ou operacionais da outra, sem controlá-la. Antigamente, a Lei das S/A dispunha, em seu art. 243, §1º, acerca de um montante fixo para que fosse automaticamente caracterizada coligação entre empresas. Dizia que "são coligadas as sociedades quando um participa, com 10% (dez por cento) ou mais, do capital da outra, sem controlá-la". Esse percentual, contudo, era fixado para estabelecer, consoante a disposição contida no caput desse artigo, a obrigatoriedade de menção dos investimentos nessa sociedade no relatório anual da administração. Na prática, contudo, independentemente de um percentual fixo, o conceito de coligação está muito mais ligado a atitudes efetivas que caracterizem a influência de uma sociedade sobre a outra. Há coligação, por exemplo, sempre que se verifica o exercício de influência por força de uma relação contratual ou legal, e em muitas situações até mesmo o controle societário é passível de ser exercitado sem que o controlador detenha a maioria do capital social. (...) Como bem colocado pela unidade técnica em cuidadosa instrução, cujos fundamentos adoto como razões de decidir, as razões de justificativa apresentadas não lograram descaracterizar que as sociedades empresárias eram coligadas e faziam parte de um mesmo grupo econômico. Isso porque são fortes os elementos indicativos de gestão em comum, além da atuação no mesmo ramo de atividade e comercialização de idênticos produtos.
52. No mínimo, suscita dúvida o fato de que ambas as licitantes, Resource e Connectis, as quais possuem gestão em comum, atuam no mesmo ramo de atividade e prestam serviços idênticos, tenham, sob o comando de um administrador comum, participado do certame, mesmo diante da regra prevista no item 2.3.2 do Edital. Até porque a Resource e a Connectis, durante vários momentos da etapa de lances, ofertaram lances em valores muito próximos, alternando-se na primeira colocação (vide peça 18) . 
53. Também por essa razão, deve ser concedida a medida cautelar pleiteada pela Indra para suspender a execução do Contrato, visto que existem indicativos de necessidade de desclassificação da Resource da Licitação por não atendimento das exigências editalícia. 
54. Irregularidades societárias da Resource. A Instrução Inicial também concluiu que a CAIXA não analisou as alegações da Indra de que a Resource, apesar de originalmente constituída na forma de sociedade empresária, desde 4 de junho de 2019, encontra-se na condição de sociedade unipessoal e, assim, deve ser dissolvida, nos termos do artigo 1.033 do Código Civil: "Dissolve-se a sociedade quando ocorrer: (...) IV - a falta de pluralidade de sócios, não reconstituída no prazo de cento e oitenta dias". Nesse ponto, apesar de verificar a probabilidade do direito apresentado pela Indra, a Instrução Inicial não entendeu estar presente requisito suficiente para a concessão da medida cautelar. 
55. Não obstante, em caso de execução do Contrato e posterior dissolução da Resource, o Contrato será considerado nulo de pleno direito acarretando danos inimagináveis à CAIXA. Ainda, analisando-se esse argumento conjuntamente com os demais, necessário o deferimento da medida cautelar. 
56. Por fim, no que tange a existência de contrato de cessão fiduciária da totalidade das cotas representativas do capital social da Resource para uma sociedade estrangeira denominada "TRG Management LP", a Instrução Inicial entendeu que os argumentos da Indra não devem prosperar, pois a cessão fiduciária não teria sido com relação às quotas da Resource, mas em relação a quotas de outra empresa. Com a devida vênia, esse entendimento não deve prosperar. 
57. Como se verifica na 26ª Alteração do Contrato Social da Resource (peça 20) , a única cotista da Resource, a "Resource IT Solutions Participações Ltda.", firmou contrato de cessão fiduciária da totalidade das suas cotas representativas do capital social da Resource, identificada como "Sociedade" naquele documento, para uma sociedade estrangeira denominada "TRG Management LP". Destaca-se o parágrafo 2º da atual Cláusula 4ª do Contrato Social da Resource:
 (...) 
58. Como se vê, as cotas dadas em garantia fiduciária à TRG Management LP foram as da Resource, de forma que, no caso de excussão da garantia, a Resource passará a ser administrada por sociedade estrangeira que, não se sujeitando a qualquer regulação no território nacional, já que possui sede na cidade de Nova Iorque, poderá gerar alterações na condução da Resource e, consequentemente, impactos no Contrato. Assim, evidente a existência de mais um risco à CAIXA no caso de execução do Contrato.
CONCLUSÃO E PEDIDOS
59. Diante de todo o exposto, a Representante requer a imediata reconsideração da r. Decisão Agravada pelo D. Relator. 
60. Na sequência, a Representante requer que o presente Agravo Regimental seja conhecido e, no mérito, provido, de modo que ao analisar as razões que fundamentam a Representação formulada pela Indra, este E. Tribunal de Contas determine a suspensão da execução do Contrato firmado pela CAIXA com a Resource, bem como de todos os atos de contratação decorrentes do Pregão Eletrônico nº 047/7066-2020, até ulterior julgamento final da Representação.
É o Relatório.

8.1. Amélia Pereira Mingardi (115582/OAB-SP) e outros, representando Connectis Tecnologia da Informação e Comunicação do Brasil Ltda.  
8.2. André Luiz Viviani de Abreu (116896/OAB-RJ) e outros, representando Caixa Econômica Federal.  
8.3. Daniel Bittencourt Guariento (164.435/OAB-SP) e outros, representando Politec Tecnologia da Informação S/A.

Não atuou.

REPRESENTAÇÃO COM PEDIDO DE MEDIDA CAUTELAR. INDEFERIMENTO DA CAUTELAR. OITIVAS. AGRAVO CONTRA DESPACHO QUE INDEFERIU A CAUTELAR. NÃO CONHECIMENTO. AUSÊNCIA DE LEGITIMIDADE PARA RECORRER. CIÊNCIA.

REPRESENTAÇÃO (REPR)

Secretaria de Controle Externo de Aquisições Logísticas (Selog).

Trata-se de representação, com pedido de medida cautelar, a respeito de supostas irregularidades no Pregão Eletrônico 0047/7066-2020, promovido pela Caixa, para a prestação de serviços técnicos especializados em tecnologia da informação e apoio ao negócio que sustentam o segmento "Cartões de Crédito" (peça 3, p. 7) . O contrato resultante foi assinado com a empresa Resource Tecnologia e Informática Ltda em 14/12/2020, e tem prazo de vigência inicial de 23/05/2021 até 13/12/2023 (peça 27) .
Na presente fase processual, aprecia-se agravo oposto pela representante, a empresa Indra Brasil Soluções e Serviços Tecnológicos Ltda., contra a decisão proferida no despacho à peça 34, que indeferiu pedido de concessão de medida cautelar.
Informo que relato o presente agravo na condição de relator do processo, embora o despacho agravado tenha sido emitido pela Ministra-Presidente no recesso. Isto porque, segundo a Questão de Ordem 1/2018, suscitada pelo Min Raimundo Carreiro e aprovada na Sessão de 28/02/2018 (Ata nº 6/2018) , "A competência para relatar agravo interposto contra decisão monocrática do Presidente do Tribunal durante o período de recesso é do respectivo relator do processo."
Preliminarmente, registro que a representante não foi habilitada como interessada no processo e, portanto, o recurso carece do preenchimento do requisito da legitimidade recursal.
Ademais, não há elementos na peça apresentada que indiquem o risco de lesão a direito subjetivo da agravante no caso concreto. Nesse sentido, cito o seguinte enunciado da jurisprudência sistematizada:    
A participação em certame sobre o qual se alegam indícios de irregularidade não confere ao representante nem aos demais participantes da licitação a condição de parte em processo de representação no TCU, reconhecimento que, em regra, condiciona-se à possibilidade concreta de lesão a direito subjetivo em decorrência de deliberação que venha a ser adotada pelo Tribunal.
Acórdão 756/2017-TCU-Plenário | Relator: VITAL DO RÊGO
Há que se falar que o papel da representante nos processos de controle externo se resume ao de iniciativa, restrito às matérias em que se demonstre que há interesse público na apuração dos fatos reportados à esta Corte, além do preenchimento dos demais requisitos recursais.
Cabe a esta Corte então, diante dos elementos apresentados, dar o impulso oficial ao processo visando resguardar o direito da coletividade.
Por esse prisma, o mero inconformismo com a decisão tomada pelo TCU não obriga a esta Corte agir para resguardar possíveis direitos particulares envolvidos, os quais devem ser buscados na esfera própria.
Todavia, ad argumentandum tantum, permito-me tecer as seguintes considerações. 
Inicialmente, lembro que eventual agravo contra decisão acerca da medida cautelar prevista no art. 276 do Regimento Interno do TCU deve se limitar à avaliação dos pressupostos ensejadores da adoção ou não, no caso de indeferimento, da medida (fumaça do bom direito, perigo na demora e perigo da demora reverso) , não se prestando ao exame exaustivo de mérito, tendo em vista que a tutela cautelar se fundamenta em juízo de cognição sumária (Acórdão 2919/2018-TCU-Plenário, minha relatoria) .  
Nessa linha, a representante defende que: i) não existe periculum in mora reverso; ii) há "evidente periculum in mora"; e iii) inquestionável fumus boni iuris.
A empresa argumenta que não há periculum in mora reverso, uma vez que há contrato atualmente em vigor, em que a própria Indra é a prestadora de serviço, e que se encerrará apenas em 23 de maio de 2021. Considera, assim, "que esse prazo é mais do que suficiente para a análise dos fatos e argumentos apresentados pela Indra na Representação e proferimento de uma decisão final sobre o assunto". 
Quanto ao periculum in mora, aponta o fato de a Caixa já ter firmado o contrato com a Resource, "culminando assim em uma contratação nitidamente ilegal e lesiva à Administração Pública. No caso do Contrato ser executado, mas, posteriormente, ser decretado nulo, a CAIXA incorrerá em valores altíssimos para a realização de contratação de emergência a fim de manter a prestação dos serviços contratados."
Para amparar tal alegação, lista um conjunto de possíveis falhas constantes na proposta vencedora. 
Por fim, com relação à fumaça do bom direito, a representante lista o que entende como irregularidades no certame: o descumprimento dos itens do edital pela empresa Resource; a inexequibilidade da proposta apresentada pela empresa; a existência de coligação irregular com outra licitante; e irregularidades societárias na empresa Resource. 
Com relação ao mérito, os argumentos oferecidos também não mereceriam guarida pelas razões que passo a expor.
Reconheço que o perigo da demora reverso não é elevado, como argumenta o representante. Afinal, o prazo até o início da prestação do serviço - 23 de maio de 2021 - é suficiente para análise dos argumentos trazidos pela representante e pelos demais interessados, e para a decisão sobre o assunto. 
 No entanto, raciocínio semelhante se aplica ao perigo da demora. A tempestividade da decisão também evitaria a perpetuação de possíveis irregularidades, e eventual risco de contratação emergencial por parte da caixa não seria afastado no caso de deferimento da medida cautelar. Assim, não se configurando o periculum in mora, não se completam os pressupostos essenciais para a concessão da medida cautelar pretendida. 
Verifico, ainda, que os esclarecimentos solicitados aos demais interessados, necessários para a análise da Selog, já constam dos autos (peças 43 a 53) , devendo apenas tal análise ser empreendida com a urgência que o caso requer.    
Dessa forma, estando ausente o pressuposto do perigo da demora, não haveria fundamento para dar provimento do agravo em apreço, ainda que o recurso fosse conhecido. 
	Com essas considerações, VOTO para que o Tribunal aprove a minuta de acórdão que ora submeto à consideração deste Colegiado.
TCU, Sala das Sessões Ministro Luciano Brandão Alves de Souza, em 10 de fevereiro de 2021.
AROLDO CEDRAZ 
Relator